臺灣臺中地方法院刑事判決　　　　　　 100年度易字第2134號
公　訴　人　臺灣臺中地方法院檢察署檢察官
被　　　告　蔡鵬賓
上列被告因詐欺案件，經檢察官提起公訴（100年度偵字第10491
號），被告於本院受命法官行準備程序時，對於犯罪事實為有罪
之陳述，經本院合議庭裁定由受命法官獨任適用簡式審判程序審
理，判決如下：
    主    文
蔡鵬賓幫助意圖為自己不法之所有，以詐術使人將本人之物交付
，累犯，處有期徒刑月，如易科罰金，以新臺幣壹仟元折算壹
日。
    犯罪事實
一、蔡鵬賓前曾因詐欺案件，經本院以95年度中簡字第 106號判
    決判處有期徒刑3月確定，甫於民國95年6月 9日執行完畢。
    詎仍不知悔改，雖可預見將自己之電信公司行動電話門號SI
    M 卡交予他人使用，可能因此供不法詐騙份子利用以詐術騙
    財，並可能因而幫助他人從事詐欺犯罪，仍基於幫助他人犯
    罪之未必故意。於99年 9月13日，由蔡鵬賓將其向家樂福電
    信股份有限公司申辦0000000000號門號之 SIM卡，及向遠傳
    電信股份有限公司申辦0000000000號門號之 SIM卡交付給姓
    名、年籍均不詳之詐騙集團成員使用。該詐騙集團成員取得
    上開 SIM卡等物後，即意圖為自己不法之所有，於99年11月
    19日下午11時許，在網際網路 YAHOO拍賣網站刊登偽為拍賣
    單眼相機之詐騙訊息，並利用門號0000000000號作為聯繫之
    用，使民眾洪駿紹陷於錯誤應買，並依指示匯款新臺幣（下
    同）8000元至賣家指定之華南商業銀行分行帳號0000000000
    0000號帳戶（帳號為張則仁所申辦，另案由臺灣板橋地方法
    院檢察署檢察官偵查），其後洪駿紹始終未收到貨品始知受
    騙。
二、案經臺南市政府警察局移送臺灣臺南地方法院檢察署檢察官
    呈請臺灣高等法院檢察署檢察長核轉臺灣臺中地方法院檢察
    署檢察官偵查起訴。
    理    由
一、上開犯罪事實，業據被告蔡鵬賓於本院準備程序及審理時坦
    承不諱，核與證人即被害人洪駿紹於警詢中指證遭人詐騙匯
    款之經過相符，復有電信用戶基本資料表、網路交易列印表
    、郵政跨行匯款申請書在卷可稽，足徵被告前揭自白應屬實
    情。按刑法第十三條所稱之故意本有直接故意（確定故意）
    與間接故意（不確定故意）之別，條文中「行為人對於構成
    犯罪之事實，明知並有意使其發生者」為直接故意，至於「
    行為人對於構成犯罪之事實，預見其發生而其發生並不違背
    其本意者」則屬間接故意；又間接故意與有認識的過失（又
    稱疏虞過失）之區別，在於二者對構成犯罪之事實雖均預見
    其能發生，但前者對其發生並不違背其本意，後者則確信其
    不發生。而現今行動電話門號之申請甚為簡易方便，如係基
    於正當用途而有使用行動電話門號之必要，通常需用人得以
    自己名義申請辦理即可，本無假手他人之必要。倘該不詳姓
    名、年籍成年男子非將被告提供之行動電話門號輾轉作為遂
    行詐欺犯罪及其他不法用途，豈須隱匿自己真實姓名而向被
    告收取上開行動電話使用？又被告率將其所申辦之行動電話
    門號交予他人，且與該不詳姓名、年籍成年男子並非熟稔，
    衡之常情，如此乖離常態之交易行為，就一般具有相當社會
    經驗之人而言，當可輕易預見該名成年男子收取行動電話門
    號係供作非法使用。再者，蒐集他人行動電話門號作為聯絡
    詐騙被害人之媒介，用以隱匿真正犯罪者身分之犯罪模式，
    多係用於詐欺取財之犯罪，此乃一般使用人頭行動電話門號
    常見之非法利用類型，復經大眾傳播媒體再三披露，被告亦
    無從諉為不知。則該不詳姓名、年籍成年男子於取得被告提
    供之行動電話門號後，嗣經用於詐欺取財之不法用途，此種
    犯罪手法仍未逸脫於被告幫助他人犯罪意思之外，即屬被告
    所預見。而被告提供行動電話門號在先，縱已得悉他人可能
    作為上開犯罪用途，卻又容任該項犯罪行為之繼續實現，毫
    無積極取回前揭物品或其他主觀上認為不致發生該項犯罪結
    果之確信，足徵前揭犯罪行為自仍不違其本意，被告應具有
    幫助他人詐欺取財犯罪之間接故意。綜上所陳，本案事證已
    臻明確，被告犯行至堪認定。
三、查被告蔡鵬賓提供前揭之行動電話門號予他人作為詐欺犯罪
    使用，雖並未參與上開詐欺取財犯罪之構成要件行為，然其
    顯係以幫助他人犯罪之意思，實行上開犯罪構成要件以外之
    行為，核其所為，係犯刑法第30條第 1項前段、第339條第1
    項之幫助詐欺取財罪。查被告前曾因詐欺案件，經本院以95
    年度中簡字第106號判決判處有期徒刑3月確定，甫於95 年6
    月 9日執行完畢，有臺灣高等法院被告前案紀錄表及刑案資
    料查註紀錄表在卷可按。其受有期徒刑之執行完畢，五年內
    故意再犯本件法定本刑有期徒刑以上之罪，為累犯，應依法
    加重其刑。而被告僅係幫助他人實行詐欺取財罪，為幫助犯
    ，應依刑法第30條第 2項之規定，按詐欺取財罪正犯之刑予
    以減輕，並先加後減之。爰審酌被告率然提供行動電話門號
    予他人犯罪使用，造成遭受詐騙之人追查贓款及實際犯罪行
    為人發生阻礙，對於社會治安仍具有相當之危害性，及其犯
    罪動機、目的、手段、被害人所受財產損失之多寡、被告已
    於本院審理時坦承犯行之犯後態度等一切情狀，量處如主文
    所示之刑，併諭知易科罰金之折算標準，以示懲儆。
據上論斷，應依刑事訴訟法第273條之1第1項、第299條第 1項前
段，刑法第30條第1項前段、第2項、第339條第1項、第47條第 1
項、第41條第1項前段，刑法施行法第1條之1第1項、第 2項前段
，判決如主文。
本案經檢察官林于人到庭執行職務。
中    華    民    國    100    年    8     月    3    日
                    刑事第八庭  法  官  張智雄
上正本證明與原本無異。
如不服本判決應於收受判決後10日內向本院提出上訴書狀，並
應應敘述具體理由。其未敘述上訴理由者，應於上訴期間屆滿
後20日內向本院補提理由書(均須按他造當事人之人數附繕本)
「切勿逕送上級法院」。
中    華    民    國    100    年    8    月     3    日
                                書記官  黃舜民
附錄本案論罪科刑法條：
中華民國刑法第30條
（幫助犯及其處罰）
幫助他人實行犯罪行為者，為幫助犯。雖他人不知幫助之情者，
亦同。
幫助犯之處罰，得按正犯之刑減輕之。
中華民國刑法第339條
（普通詐欺罪）
意圖為自己或第三人不法之所有，以詐術使人將本人或第三人之
物交付者，處 5 年以下有期徒刑、拘役或科或併科 1 千元以下
罰金。
以前項方法得財產上不法之利益或使第三人得之者，亦同。
前二項之未遂犯罰之。